【裁判字號】    92,抗,143
【裁判日期】    920630
【裁判案由】    詐欺
【裁判全文】
臺灣高等法院高雄分院刑事裁定                  九十二年度抗字第一四三號
    抗  告  人
    即自 訴 人  乙○○
    送達代收人  古美珠
    被      告  丙○○
                甲○○
    共      同
    選任辯護人  郭憲彰
右列抗告人因被告詐欺案件，不服臺灣高雄地方法院中華民國九十二年三月十三日裁
定（九十一年度自字第五二一號），提起抗告，本院裁定如左：
    主  文
抗告駁回。
    理  由
一、本件抗告意旨如附件抗告狀所載。
二、按法院或受命法官於自訴案件第一次審判期日前訊問及調查結果，如認為案件有
    刑事訴訟法第二百五十二條至第二百五十四條之情形者，得以裁定駁回其自訴，
    同法第三百二十六條第三項定有明文。
三、查自訴人自訴意旨固陳稱其向龍騰建設公司（下稱龍騰公司）所購買坐落高雄縣
    鳳山市○○里○○○街五九巷二八號房屋一棟（下稱系爭房屋），原是該期之樣
    品屋。而該系爭房屋不動產之買賣契約第十六條第十一項係事後遭龍騰公司人員
    加註，伊並未同意龍騰公司於交屋後繼續使用二個月，且龍騰公司亦未支付借用
    期間之水電費用；另該屋為樣品屋，原約定屋內物品均屬買賣契約範圍，但自訴
    人遷入時，屋內壁畫及檯燈等物均被搬走，故認被告有背信及詐欺之嫌云云。經
    查：
（一）、被告丙○○係龍騰公司之法定代理人，甲○○係龍騰公司業務經理，固為被
        告二人供承在卷。而自訴人與龍騰公司於九十年五月二十日訂立之系爭不動
        產之買賣契約第十六條第十一項記載：「甲方同意本戶自交屋日起無償提供
        乙方全權使用至九十年八月十六日止並負保管及移交之責」等語，有契約書
        在卷可參，且上開文字上蓋用之指印為自訴人所有，並有自訴人到庭自承在
        卷，雖自訴人陳稱其蓋用指印及簽名時，並無該項文字，是龍騰公司人員擅
        自加註的云云，然上開契約書除第十六條第十一項處捺有自訴人指印二枚外
        ，另於第十七條（即契約最後一條）之自訴人簽名一枚及按捺指印一枚，亦
        為自訴人所親簽或親捺無誤，亦為自訴人自承在卷，是自訴人除於契約末尾
        第十七條處簽名捺指印外，於非契約結尾之第十六條第十一項處若非有加註
        文字情事，衡情應無再由自訴人按捺指印之理，是自訴人陳稱其按捺指印時
        並無加註該項文字云云，核與常理有違；況自訴人於本院調查時陳稱：是公
        司在合約書上第十六條第十一項約定，寫上交屋後使用兩個月，我才要求付
        水電費及保管費云云（本院九十二年六月二十四日訊問筆錄），則既然自訴
        人於被告公司加註上開「無償使用兩個月」字句之後，亦要求龍騰公司要付
        該使用期間之保管、水電費等情，顯然業經其同意，否則其大可拒絕交還予
        龍騰公司，或要求塗銷上開註記，豈有不此之為，反而要求對方要給付借用
        期間之水電費，並加註負保管及移交之責之理，足見抗告人上開指述，違背
        常理，尚難逕予採信。
（二）、自訴人於同日簽訂之訂購單「附帶約定」欄第三條亦加註：「客戶同意交屋
        後兩個月讓公司全權處理，在這期間水、電費由公司負責，公司並帶（應為
        「負」之筆誤）保管之責」等語，亦有訂購單一紙在卷可佐，核與上開契約
        第十六條第十一項之約定相符，則更能佐證自訴人應已同意交屋後由龍騰公
        司使用至九十年八月十六日。參之自訴人自陳簽約當晚返家後，即發現契約
        註記第十六條第十一項等語（自訴狀第五頁），顯見簽約時確已加註上開文
        字無誤。而自訴人至九十年八月間始遷入系爭房屋，此經自訴人於自訴狀敘
        明無誤，若自訴人未同意龍騰公司使用該房屋，豈有遲至同年八月間始遷入
        系爭房屋而無異議？再者，自訴人於原審審理中自承後來確有同意龍騰公司
        借用系爭房屋等語明確，綜合上開客觀情事觀之，實難認自訴人訂約時對契
        約條款第十六條第十一項為不知情。從而，自訴人既已同意出借房屋，則該
        項文字究係自訴人按捺指印後填寫或填寫後始按捺指印，核與法律關係之判
        斷無關。縱自訴人對於借用期間之水電費用負擔問題有所爭執，亦屬自訴人
        與龍騰公司間使用借貸契約上之私權糾葛，難認有何詐欺犯行牽涉其中。
（三）、另查被告二人雖係龍騰公司之法定代理人與業務經理，然於本件契約商議過
        程既未參與，又未受自訴人之託為其處理任何事務，當無違背任務致生損害
        於自訴人之可言。是依自訴人所訴情節，尚難認為被告有何詐欺、背信之犯
        嫌。
四、從而原審法院依第一次審判期日前訊問及調查結果，認本件純屬自訴人與龍騰公
    司間使用借貸契約之費用負擔與買賣契約標的物範圍之民事糾葛，核與刑法第三
    百三十九條第一項之詐欺罪及第三百四十二條之背信罪無涉，被告二人犯罪嫌疑
    應屬不足，核有刑事訴訟法第二百五十二條第十款之情形，依同法第三百二十六
    條第三項規定裁定本件自訴應予駁回，核無不合。抗告人即自訴人抗告意旨仍執
    前詞並於本院調查時以龍騰公司於使用借貸期滿返還系爭房屋時未附有如樣品屋
    時之冷氣機、或所交房門鑰匙老舊、椅子、沙發不完整以及缺乏其他掛畫擺設物
    品等私權糾葛，指摘原裁定不當云云，並無理由，應予駁回。
三、據上論結，應依刑事訴訟法第四百十二條，裁定如主文。
中    華    民    國      九十二      年      六      月    三十    日
                              臺灣高等法院高雄分院刑事第七庭
                                  審判長法官  李春昌
                                        法官  黃憲文
                                        法官  莊飛宗
右正本證明與原本無異。
不得再抗告。
                                  法院書記官  林明威
中    華    民    國      九十二      年      六      月    三十    日


司法院資訊處製作；財團法人民間司法改革基金會備份。
